臺灣板橋地方法院刑事判決　　　　　　　 95年度易字第378號
公　訴　人　臺灣板橋地方法院檢察署檢察官
被　　　告　丁○○
指定辯護人　本院公設辯護人乙○○
上列被告因偽造有價證券等案件，經檢察官聲請簡易判決處刑（
聲請案號：94年度偵字第9395號），本院認不宜逕以簡易判決處
刑，改依通常程序審理，判決如下：
    主  文
丁○○意圖供行使之用，而偽造有價證券，處有期徒刑壹年拾月
，緩刑伍年。
如附表所示之偽造支票壹紙沒收。
    事  實
一、丁○○於民國九十二年六月間某日，在其承租位於臺北縣板
    橋市○○路○段421 巷11弄15之2 號租屋處，明知其分租房
    客丙○○（檢察官另為不起訴處分）之真實姓名年籍不詳之
    成年男性友人所交付支票號碼AUT0000000、付款行中興商業
    銀行樹林分行、金額、發票日欄均空白，發票人欄蓋有甲○
    ○之印章之支票一紙（該支票係美利化學工廠有限公司所有
    ，由負責人甲○○持有，而於九十二年三月四日在臺北縣樹
    林市○○街102 號遭竊）係屬來路不明之贓物，竟仍基於收
    受贓物之犯意予以收受，旋基於意圖供行使之用而偽造有價
    證券之犯意，在上開租屋處，於前揭支票上虛偽填載發票日
    九十二年九月十五日及票面金額新臺幣（下同）三萬二千五
    百四十九元等支票應記載事項，而偽造完成如附表所示之支
    票後，並於同年六月二十六日，持該紙偽造之支票至國泰人
    壽保險股份有限公司永和服務中心繳交其個人之保險費而行
    使之。嗣於同年九月十五日經國泰人壽保險股份有限公司持
    該紙支票向銀行提示，惟因該紙支票業經甲○○辦理掛失止
    付而退票，嗣經銀行通報為警循線查悉上情。
二、案經美利化學工廠有限公司代表人甲○○訴由臺北縣政府警
    察局樹林分局移請臺灣板橋地方法院檢察署檢察官偵查聲請
    簡易判決處刑。
    理  由
一、上開事實，業據被告丁○○於本院審理時供認不諱，而前揭
    支票係美利化學工廠有限公司所有，由負責人甲○○持有之
    金額、發票日欄均空白之支票，而於九十二年三月四日在臺
    北縣樹林市○○街102 號遭竊一節，業據被害人甲○○於警
    詢中指訴綦詳，並有掛失止付票據提示人資料查報表、遺失
    票據申報書、票據掛失止付通知書、支票、退票理由單等件
    影本附卷可稽，足證被告所收受之前揭支票確屬贓物無訛。
    又被告於九十二年六月二十六日持前揭支票票至國泰人壽保
    險股份有限公司永和服務中心繳交其個人之保險費，且該次
    應繳納之保費金額為二萬六千八百八十二元、利息金額五千
    六百六十七元（兩者相加為三萬二千五百四十九元，核與前
    揭偽造支票上之金額相符），而該支票經國泰人壽保險股份
    有限公司於九十二年九月十五日向銀行提示後，因經支票所
    有人甲○○辦理掛失止付而遭退票等事實，有國泰人壽保險
    股份有限公司九十四年四月二十七日國壽字第94040332號函
    、九十五年十月五日國壽字第0950100143號函附及上開掛失
    止付票據提示人資料查報表、支票、退票理由單等件影本卷
    可稽，足認前揭支票上之金額、發票日確係由被告虛為填載
    ，是被告於本院審理時之自白與事實相符，為可採信。本件
    事證明確，被告犯行堪以認定。
二、查被告行為後，於九十四年二月二日修正公布之刑法，已於
    九十五年七月一日起施行，另刑法施行法亦於九十五年六月
    十四日增訂該法第一條之一規定，並自九十五年七月一日施
    行。其中修正後刑法第二條之規定，乃係關於新舊法比較適
    用之準據法，其本身無關行為可罰性要件之變更，故於九十
    五年七月一日刑法修正施行後，如有涉及比較新舊法之問題
    ，即應逕依修正後刑法第二條第一項規定，為「從舊從輕」
    之比較（最高法院九十五年度第八次刑事庭會議決議意旨參
    照）。查：
    (一)修正前刑法第三十三條第五款規定「罰金：（銀元）一元
      以上。」，復依罰金罰鍰提高標準條例第一條前段規定提
      高為十倍，折算新臺幣為三十元；修正後刑法第三十三條
      第五款規定「罰金：新臺幣一千元以上，以百元計算之。
      」；另九十五年六月十四日修正公布、同年七月一日施行
      之中華民國刑法施行法第一條之一：「中華民國九十四年
      一月七日刑法修正施行後，刑法分則編所定罰金之貨幣單
      位為新臺幣。九十四年一月七日刑法修正時，刑法分則編
      未修正之條文定有罰金者，自九十四年一月七日刑法修正
      施行後，就其所定數額提高為三十倍。但七十二年六月二
      十六日至九十四年一月七日新增或修正之條文，就其所定
      數額提高為三倍。」，現行刑法中，有關於罰金刑之計算
      單位及其最低度刑之規定已有修正，自屬法律變更。
    (二)修正前刑法第五十五條有關牽連犯之規定為：「犯一罪而
      其方法或結果之行為犯他罪名者，從一重處斷。」，修正
      後則刪除牽連犯之規定，已無牽連犯可資適用，即應將數
      犯行以數罪併合處罰，是以適用修正前關於牽連犯之規定
      ，對被告自係較為有利。
    (三)綜合上述各條文修正前後之比較後，適用修正後之刑法及
      罰金罰鍰提高標準條例等相關法律規定並未對被告更為有
      利，揆諸前揭刑法第二條第一項前段規定，即應適用修正
      前之刑法第五十五條、第三十三條第五款、罰金罰鍰提高
      標準條例第一條前段等規定。
三、核被告所為，係犯刑法第三百四十九條第一項之收受贓物罪
    ，及同法第二百零一條第一項之意圖供行使之用而偽造有價
    證券罪。被告行使有價證券之輕度行為為偽造之重度行為所
    吸收，不另論罪。被告所犯上開二罪，有方法結果之牽連關
    係，應從一重以意圖供行使之用而偽造有價證券罪處斷。聲
    請簡易判決處刑書雖未論及被告意圖供行使之用而偽造有價
    證券部分之犯行，惟檢察官於九十五年六月三十日具狀擴張
    被告前開意圖供行使之用而偽造有價證券部分犯行，且此部
    分與聲請簡易判決處刑之收受贓物犯行，有牽連犯之裁判上
    一罪關係，基於審判不可分原則，本院自得併予審理，附此
    敘明。查被告未經支票所有人之同意或授權，擅自偽造支票
    ，其行為固無足取，然其係因急需款項繳納保險費，一時失
    慮，所偽造之金額僅三萬二千五百四十九元，尚非圖謀取鉅
    額利益，且因該支票業經掛失止付而未兌現，該無法支付保
    險費之不利益係由被告自己承擔，觀其犯罪情節尚輕微，然
    其所犯之偽造有價證券罪為最輕本刑三年以上有期徒刑之罪
    ，與其犯罪情節相較，實屬情輕法重，揆其前開犯罪情狀客
    觀上足以引起一般同情，顯有堪資憫恕之處，本院認即令處
    以法定最低刑度猶嫌過重，爰依刑法第五十九條規定酌減其
    刑。爰審酌被告之素行、智識程度、犯罪動機、目的、手段
    、所生危害暨犯罪後坦承犯行，態度良好等一切情狀，量處
    如主文所示之刑。又被告於行為後，前述刑法之修正，有關
    緩刑之規定，犯罪在新法施行前，新法施行後裁判，緩刑之
    宣告，應適用新法第七十四條之規定，有最高法院九十五年
    度第八次刑事庭會議紀錄可考，查被告未曾受有期徒刑以上
    刑之宣告，有臺灣高等法院被告全國前案紀錄表在卷可稽，
    因一時失慮，偶罹刑典，事後已坦承犯行，深具悔意，經此
    刑之宣告後，應知警惕而無再犯之虞，本院因認暫不執行其
    刑為當，依上述說明，應依修正後刑法第七十四條第一項第
    一款之規定予以宣告緩刑五年，以啟自新。
四、如附表所示偽造支票一紙，應依刑法第二百零五條規定，不
    問屬於犯人與否，沒收之。
據上論斷，應依刑事訴訟法第四百五十二條、第二百九十九條
第一項前段，刑法第二條第一項前段、第二百零一條第一項、第
三百四十九條第一項、第五十九條、第七十四條第一項第一款、
第二百零五條、修正前刑法第五十五條，罰金罰鍰提高標準條例
第一條前段，判決如主文。
本案經檢察官吳宗光到庭執行職務。
中　　華　　民　　國　　96　　年　　1 　　月　　24　　日
                  刑事第十七庭  審判長法　官  李幼妃
                  　　　　　　　　　　法　官  鄭燕璘
                  　　　　　　　　　　法　官  張紹省
上列正本證明與原本無異。
如不服本判決，應於判決送達後10日內向本院提出上訴狀（應附
繕本），上訴於臺灣高等法院。
                                      書記官　黃頌棻
中　　華　　民　　國　　96　　年　　1 　　月　　24　　日
附表：
┌────┬───┬─────────┬─────┬────────┐
│支票號碼│發票人│票面金額（新臺幣）│發票日    │付款行          │
├────┼───┼─────────┼─────┼────────┤
│AUT01635│甲○○│三萬二千五百四十九│九十二年九│中興商業銀行樹林│
│83      │      │元                │月十五日  │分行            │
└────┴───┴─────────┴─────┴────────┘
